【裁判字號】    95,壢簡,58
【裁判日期】    950308
【裁判案由】    毒品危害防制條例
【裁判全文】
臺灣桃園地方法院中壢簡易庭刑事判決
聲  請  人  臺灣桃園地方法院檢察署檢察官
被      告  甲○○
                    國民
                      號
上列被告因違反毒品危害防制條例案件，經檢察官聲請以簡易判
決處刑（94年度偵字第17628號），本院判決如下：
    主  文
甲○○持有第一級毒品，處有期徒刑參月，如易科罰金，以參佰
元（即新台幣玖佰元）折算壹日。扣案海洛因（淨重０‧一二公
克，空包裝重０‧一七公克，人工鑑別編號：00000000
0號），沒收銷燬之。
    事 實 及理由
一、本件犯罪事實均引用檢察官聲請簡易判決處刑書所載（如附
    件）。
二、按基於憲法第十六條人民訴訟權之制度性保障及第八條正當
    法律程序原則，刑事被告於法院裁判前，應享有在法官面前
    陳述之聽審權，惟簡易處刑程序依法得不經言詞辯論，對於
    被告聽審權之保障不無限制，是實務操作上，檢察官聲請簡
    易處刑前，應取得被告之同意，或至少係被告自白而不爭執
    之情節輕微案件，法院始得依法不經傳喚而為簡易判決處刑
    。惟按第一審法院依被告在偵查中之自白【或】其他現存之
    證據，已足認定其犯罪者，得經檢察官之聲請，不經通常審
    判程序，逕以簡易判決處刑。刑事訴訟法第四百四十九條第
    一項前段定有明文。本院以為，此處被告之自白，偵查中應
    指於檢察官訊問時所為自白；惟即令被告未自白之案件，依
    其他現存之證據，已足認定被告犯行者，並非不得以簡易判
    決處刑，亦係立法者所為之立法形成自由。本院以為，如被
    告於偵查中自白犯行者，尚應有其他足以補強被告自白真實
    性之證據，始符刑事訴訟法第一百五十六條第二項關於證據
    證明力之要求。被告之自白不能援用為認定犯罪事實之唯一
    證據，乃我國刑事訴訟法之基本證據法則，並不因同法第四
    百四十九條第一項使用「或」之文字而有改變，換言之，刑
    事訴訟法第四百四十九條第一項不應視為同法第一百五十六
    條第二項之特別規定，毋寧謂第一百五十六條第二項應為第
    四百四十九條第一項之基本原則規範，是刑事訴訟法第四百
    四十九條第一項所使用之「或其他現存證據」即應限縮解釋
    為「限於被告於偵查中不自白之案件」，惟被告既否認犯行
    而未自白，足證被告對於犯罪事實有所爭執，是否宜以不經
    言詞辯論之簡易判決處刑，而侵犯被告憲法上之聽審權，即
    甚有疑。本院以為，被告於偵查中未自白之案件，應透過審
    判中法官對於被告之合法傳喚程序，給予到庭答辯陳述之機
    會，始足保障被告之聽審權。是對於否認犯行之被告，如仍
    遭檢察官以「其他現存之證據」為由，聲請簡易判決處刑者
    ，實務操作上，法官應傳喚被告到庭，以保障被告憲法上之
    聽審權，方得使本條免於違憲之爭議。惟被告如經法院合法
    傳喚不到庭者，被告既放棄其答辯等聽審權內容，又因為被
    告仍保有上訴權，尚非絕對剝奪被告之審級利益及公平審判
    程序，法院自得依前述立法者所容許之簡易處刑程序，依法
    審酌卷內其他證據，以認定被告之罪行。而被告偵查中自白
    犯行者，除法院有明確之證據懷疑被告自白之真實性者外，
    法院未傳喚被告到庭陳述，解釋上應符簡易處刑制度之意旨
    ，尚無違被告之聽審權，自屬當然。
三、本案被告於偵查中經檢察官合法傳喚到庭，換言之，偵查中
    之檢察官已給予被告對於警詢筆錄表示意見之陳述機會，本
    院認其對被告之聽審權保障已足，且被告於警詢及偵查中均
    對持有毒品之犯行坦承不諱，復有如簡易處刑聲請書所載其
    他足以補強被告自白真實性之證據足以證明，被告犯行應堪
    認定，而不再傳喚被告到庭。核被告所為，係違反毒品危害
    防制條例第十一條第一項之持有第一級毒品罪。按煙毒之遺
    害我國，計自中國清末以來，垂百餘年，一經吸染，萎痺終
    身，其因此失業亡家者，觸目皆是，由此肆無忌憚，滋生其
    他犯罪者，俯首即得；更且流毒所及，國民精神日衰，身體
    日弱，欲以鳩形鵠面之徒，為執銳披堅之旅，殊不可得，是
    其非一身一家之害，直社會、國家之鉅蠹；而欲湔除毒害，
    杜漸防萌，當應特別以治本截流為急務，蓋伐木不自其本，
    必復生；塞水不自其源，必復流，本源一經斷絕，其餘則不
    戢自消也。「毒品危害防制條例」係鑒於煙毒之禍害蔓延，
    跨國販賣活動頻繁，而對之有所因應。故其立法目的在防止
    來自世界各國毒害，查緝流入毒品，預防及制裁與毒品有關
    之犯罪，亦即肅清煙毒，防制毒品危害，藉以維護國民身心
    健康，進而維持社會秩序，俾免國家安全之陷於危殆（司法
    院大法官議決釋字第四七六號解釋理由書節錄參照）。前述
    發人深省之文字係在說明毒品危害的不僅是個人的健康而已
    ，更是對於家庭以及全體國民，乃至社會、國家戰力的重大
    危害，而欲戒除毒品，必須從斷絕來源作起。爰審酌被告於
    偵查中所自承其動機係先購買海洛因，而伺機再向他人換取
    第二級毒品施用之犯罪動機、目的，以及其持有毒品行為，
    如進而自己施用，足以戕害身心，如進而販賣或轉讓流通於
    社會，進而滋生其他犯罪，惡化治安，實有害國家社會之健
    全發展，嚴重損及公益之犯罪所生危害，被告經查獲後於警
    、偵中均坦承犯行等一切情狀，量處如主文所示之刑，以示
    懲儆。
四、本案被告持有扣押如主文所示之海洛因（淨重０‧一二公克
    ，空包裝重０‧一七公克，人工鑑別編號：0000000
    00號），其中包裝袋部分，因與毒品分離不易，或分離所
    需費用與該等物品之客觀價值顯不相當，均自應一體視為毒
    品部分，均屬修正後毒品危害防制條例第二條第二項第一款
    所明定之第一級毒品，為法律上禁止持有之違禁物，均應依
    修正後同條例第十八條第一項前段義務沒收之規定，沒收銷
    燬之。本條項款採義務沒收之規定，且其效果除「沒收」外
    ，尚有「銷燬」之規定，為刑法第三十八條第一項第一款之
    特別規定，爰不適用刑法第三十八條第一項第一款，而應適
    用本條項款之規定，宣告沒收銷燬之。
五、依刑事訴訟法第四百四十九條第一項、第四百五十四條第二
    項，毒品危害防制條例第十一條第一項、十八條第一項前段
    ，刑法第十一條前段、第四十一條第一項前段，罰金罰鍰提
    高標準條例第二條，逕以簡易判決如主文。
如不服本判決，得於判決書送達之翌日起十日內，以書狀敘明理
由，向本院提出上訴。
中    華    民    國    95    年    3     月     8    日
                            臺灣桃園地方法院中壢簡易庭
                                法  官  錢  建  榮
以上正本證明與原本無異。
如不服本判決，應於判決送達後10日內向本院提出上訴狀（應附
繕本），上訴於第二審法院。
                                書記官  劉  寶  霞
中    華    民    國    95    年    3     月    13    日
附件：聲請簡易判決處刑書一件。
附錄本案論罪科刑法條全文：
毒品危害防制條例第十一條
持有第一級毒品者，處三年以下有期徒刑、拘役或新臺幣五萬元
以下罰金。
持有第二級毒品者，處二年以下有期徒刑、拘役或新臺幣三萬元
以下罰金。
持有專供製造或施用第一、二級毒品之器具者，處一年以下有期
徒刑、拘役或新臺幣一萬元以下罰金。
持有毒品達一定數量者，加重其刑至二分之一，其標準由行政院
定之。


司法院資訊處製作；財團法人民間司法改革基金會備份。
